臺灣高等法院刑事裁定　　　　　　　　　　　　　　　九十三年度抗字第二七二號
　　抗　告　人　臺灣臺北地方法院檢察署檢察官
　　具　保　人　甲○○
　　受　刑　人　乙　○
右抗告人因沒入保證金案件，不服臺灣臺北地方法院中華民國九十三年四月十六日裁
定（九十三年度聲字第六二四號），提起抗告，本院裁定如左：
    主  文
原裁定撤銷，發回臺灣台北地方法院。
    理  由
一、本件原裁定略以：按檢察機關辦理通緝案件應行注意事項第三條規定：具保、責
    付或限制住居之被告逃匿者，應先行切實查尋、追保、命受責付人或具保人將被
    告交案或沒入保證金，而被告仍未到案者，始得發布通緝，觀諸該條規定之意旨
    ，即在賦予具保人帶同被告到案之機會，同時亦可確認被告是否業已逃匿，檢察
    官雖曾於九十三年二月六日通知具保人甲○○帶同被告到案執行，然其所通知之
    地址為刑事保證金收據上所載之住址「桃園縣蘆竹鄉○○街五九號九樓之二」，
    而依送達證書所示該函固係由受僱人所收受，然具保人甲○○之
    台北縣瑞芳鎮○○路○段三十七號」，聲請人並未按上揭具保人之住所送達通知
    書，則具保人是否確已收受通知而得履行協同被告到案執行之責，即非無疑，尚
    不能逕認被告業已逃匿，從而，駁回檢察官沒入保證金之聲請。
二、抗告意旨略以：
　　(一)查本件具保人甲○○向臺灣臺北地方法院檢察署出具保證金時所留存之住址為
　　　「桃園縣蘆竹鄉○○街五九號九樓之二」，此有刑事保證金收據可按，核其真
　　　意自係向抗告人陳明其住居所、事務所以為受送達之處所之意，且該址既為臺
　　　灣臺北地方法院檢察署書記官所知悉，是抗告人向該址為通知，依刑事訴訟法
　　　第五十五條第一項、第二項、第五十七條規定，於法有據，抗告人向具保人之
　　　應受送達人即具保人甲○○之受僱人收受以為送達，此有郵務送達證書在卷可
　　　佐，而按刑事訴訟法第六十二條，準用民事訴訟法之規定暨民事訴訟法第一百
　　　三十六條第一項、第一百三十七條第一項規定，抗告人之通知業已合法送達具
　　　保人。
    (二)次查本件受刑人即被告乙○經抗告人依法傳、拘無著，並綜合執行程序中之客
      觀事證，認有逃匿之事實，而於九十三年四月二十日發佈通緝，此有臺灣臺北
      地方法院檢察署通緝書、通緝列表等在卷可按，且受刑人迄未緝獲到案，是其
      確有逃匿之事實。至原裁定援引之「檢察機關辦理通緝案件應行注意事項」，
      僅係就檢察機關發佈通緝之作業應行注意之相關事項，所為之訓示規定，與認
      定被告是否逃匿，毫無所涉。原裁定竟認本件不能確定具保人已收受通知而得
      協同被告到案，故不能逕認被告業已逃匿云云，其理由之構成顯乏依據。原審
      駁回抗告人聲請，應有未洽，為此提起抗告云云。
三、按應受送達人為接受文書之送達，應將其住所、居所或事務所向法院或檢察官陳
    明，且陳明之效力及於同地之各級法院；又應受送達人雖未為前開陳明，而其住
    所、居所或事務所為書記官所知者，亦得向該處所送達之，並得將應送達之文書
    掛號郵寄；再送達文書，除本章有特別規定外，準用民事訴訟法之規定，刑事訴
    訟法第五十五條第一項、第二項、第五十七條、第六十二條分別定有明文。另送
    達應於受送達人之住居所、事務所或營業所行之，送達於住居所、事務所或營業
    所不獲會晤應受送達人者，得將文書付與有辨別事理能力之同居人或受僱人，民
    事訴訟法第一百三十六條第一項、第一百三十七條第一項亦分別予明定。復按被
    告逃亡或藏匿者，得通緝之，刑事訴訟法第八十四條定有明文，再按受死刑、無
    期徒刑或拘役之諭知，而未經羈押者，檢察官於執行時，應傳喚之；傳喚不到者
    ，應行拘提，並得依七十六條第一、二款之規定逕行拘提，及依第八十四條之規
    定通緝之，同法第四百六十九條第一、二項亦予明定。又「逃匿」係屬事實，受
    刑人是否逃匿，應由執行檢察官依據客觀事實綜合判斷認定之。
四、經查：本件被告乙○犯妨害風化案件，經臺灣臺北地方法院判處有期徒刑一年四
    月，嗣經本院撤銷原判決後，仍判處有期徒刑一年四月，繼由最高法院駁回上訴
    而確定在案，此有本院被告全國前案紀錄表一份附卷可按，嗣被告乙○經臺灣台
    北地方法院檢察署合法傳喚及囑託臺灣板橋地方法院檢察署拘提均未到案執行，
    此亦有送達證書、法務部戶役政連結作業系統資料表及臺灣板橋地方法院檢察署
    九十三年三月五日板檢博癸九十三執助字第四二八號函及所附拘提報告書、臺北
    市政府警察局中山分局九十三年三月二十三日北市警中分刑字第０九三六一三四
    三七００號等件在卷可考。茲具保人甲○○因受刑人乙○犯妨害風化案件，經依
    臺灣台北地方法院指定保證金額新臺幣（下同）三萬元，具保人於繳納該保證金
    後，該院即將被告釋放。而本件具保人甲○○向臺灣臺北地方法院檢察署出具保
    證金時所留存之住址確為「桃園縣蘆竹鄉○○街五九號九樓之二」，此有刑事保
    證金收據可按，該址既為臺灣臺北地方法院檢察署書記官所知悉，是抗告人向該
    址為通知，並由執行送達之郵務人員將通知書交予應受送達人即具保人甲○○之
    受僱人收受，此有郵務送達證書在卷可佐，則按前揭刑事訴訟法第五十五條第一
    項、第二項、第五十七、第六十二條暨民事訴訟法第一百三十六條第一項、第一
    百三十七條第一項規定，抗告人之通知是否業已合法送達具保人？具保人是否確
    已收受通知而不履行協同被告到案執行之責？另「檢察機關辦理通緝案件應行注
    意事項」，係為訓示規定，而本件受刑人即被告乙○依前所述，業經抗告人於九
    十三年四月二十日發佈通緝，迄未緝獲到案，是其確有逃匿之事實。則本案是否
    能以抗告人未符合上開「檢察機關辦理通緝案件應行注意事項」之規定，即謂本
    案不能認定被告業已逃匿？均允宜詳加查核審究，抗告意旨指摘原裁定不當，尚
    非全無理由，應由本院撤銷原裁定，發回原審法院另為適法之裁定。
五、據上論斷，依刑事訴訟法第四百十三條，裁定如主文。
中　　　華　　　民　　　國　　九十三　　年　　　六　　　月　　　三　　　日
                            臺灣高等法院刑事第二十四庭
                                審判長法  官 陳  貽  男
                                      法  官 徐  世  禎
                                      法  官 李  世  貴
右正本證明與原本無異。
不得再抗告。
                                      書記官 魏  汝  萍
中　　　華　　　民　　　國　　九十三　　年　　　六　　　月　　　八　　　日
